最高法院刑事判決　　　　　　　一○○年度台上字第三九六號
上　訴　人　台灣高等法院高雄分院檢察署檢察官　
被　　　告　許文濱
上列上訴人因被告違反毒品危害防制條例案件，不服台灣高等法
院高雄分院中華民國九十八年八月三十一日第二審判決（九十八
年度上訴字第一○一四號，起訴案號：台灣高雄地方法院檢察署
九十七年度偵字第二八八○九號），提起上訴，本院判決如下：
    主  文
上訴駁回。
    理  由
按刑事訴訟法第三百七十七條規定，上訴於第三審法院，非以判
決違背法令為理由，不得為之。是提起第三審上訴，應以原判決
違背法令為理由，係屬法定要件。如果上訴理由書狀並未依據卷
內訴訟資料，具體指摘原判決不適用何種法則或如何適用不當，
或所指摘原判決違法情事，顯與法律規定得為第三審上訴理由之
違法情形，不相適合時，均應認其上訴為違背法律上之程式，予
以駁回。本件檢察官上訴意旨略稱：(一)、被告於民國九十八年六
月四日第一審法院審判時稱：「共分五次購買」、「前三次購入
之毒品已在本次查獲前即施用完」、「第四次購入之毒品，只剩
施用剩下的，是粉末狀，約三、四包」、「第五次購入十二包，
每包含袋重一．八公克，上午購入，下午為警查獲，中間有將該
十二包毒品分裝成每包約○．九公克，共二十四包」、「一天只
施用一包約○．八公克的量」、「一週施用毒品之花費至少一萬
元以上」等情，惟除被告所稱購入之甲基安非他命重量與扣案之
毒品重量有所差異外，另被告自承第五次甫購入重約一．八公克
之甲基安非他命共十二包後，下午即為警查獲，然這中間伊將之
分裝成重約○．九公克之甲基安非他命共二十四包等情，惟詳細
比對被告遭查獲之四十三包甲基安非他命，其毛重由重至輕分別
為二．一五公克一包、二公克三包、一．八公克八包、一．二五
公克二包、○．八五公克九包、○．八公克一包、○．七五公克
二包、○．七公克一包、○．五公克六包、○．三五公克九包、
○．二五公克一包，縱採最有利於被告之認定，寬認毛重在○．
六至一．二公克之間者，符合被告所辯甫分裝成每包重約○．九
公克者，亦僅十三包而已，與所謂二十四包，差距甚遠。被告既
未販賣或轉讓毒品，且其一天施用約毛重○．八公克之甲基安非
他命，則其辯稱為方便自己施用，甫將購入之甲基安非他命分裝
成毛重約○．九公克共二十四包後遭查獲等情，顯屬虛構。原判
決採其供己施用之辯解，即有證據與理由矛盾之違法。(二)、被告
遭查獲之四十三包甲基安非他命，其中在被告所用之皮夾內側扣
得高達二十一包，均包裝完好，並發現大量現金。被告先稱「伊
不會隨身攜帶大量毒品」、「頂多只帶一、二包」；經檢察官提
示後辯稱：「這二十一包是要拿去藏的」云云，惟該二十一包甲
基安非他命，倘欲藏放家中，又何需放置於隨身攜帶之皮夾？若
被告係欲外出藏放，則該毒品價值非低，且二十一包數量甚多，
以被告為臨時工，收入微薄且不穩，該批毒品對被告甚為寶貴，
除家中外，如何覓得妥適之處藏放？難免遺失或被竊，所辯與經
驗法則及論理法則有違。(三)、被告為警查扣之四十二包甲基安非
他命及夾鏈袋五百七十一只、電子秤一個等物，其中電子秤應係
供毒品秤重之用，施用者通常不會擁有電子秤，故被告辯稱為免
被騙或施用過量而備電子秤，應係卸責之詞；至上開夾鏈袋，顯
係供分裝毒品之用，故被告主觀上確有販賣毒品之意圖，客觀上
亦有持有毒品之行為。原判決認被告無販賣毒品之意圖，與經驗
法則及論理法則有違，認為為前案持有毒品行為之確定判決效力
所及，而諭知免訴之判決，自有不當等語。
本件原審以公訴意旨略以：被告許文濱明知甲基安非他命係毒品
危害防制條例第二條第二項第二款所定之第二級毒品，依法不得
持有或意圖販賣而持有，竟於九十七年十月八日上午五時許，在
高雄市苓雅區○○○路一八八號六樓之三租居處，以新台幣（下
同）六萬五千元向綽號「阿奇」之男子購得甲基安非他命一批後
，除部分供己施用外，另萌販賣營利之意圖，將甲基安非他命分
裝，意圖販賣而持有之。嗣於同日下午五時五十分許，在上開租
居處為警查獲，當場扣得MDMA四分之一顆、吸食器一組、玻璃球
三顆、殘渣夾鏈袋四十一只及甲基安非他命四十二包（驗餘淨重
三一．○三公克）、空夾鏈袋五百七十一只、電子秤一台、行動
電話0000000000號手機一支。並於同日晚上十一時五
十八分許，解送台灣高雄第二監獄執行另案徒刑，於入監檢查時
，查獲被告藏於褲袋內之甲基安非他命一包（驗餘淨重○．四○
六公克），因認被告涉犯毒品危害防制條例第五條第二項之意圖
販賣而持有第二級毒品罪嫌。然查：被告堅決否認有何意圖販賣
而持有甲基安非他命之犯行，辯稱查獲之甲基安非他命係供己施
用，其每日用量需○．八公克，扣案之甲基安非他命僅能供其施
用二個月等語。又查獲之上開物品，僅能證明被告有「持有」第
二級毒品甲基安非他命事實，尚乏積極證據證明被告意圖販賣而
持有甲基安非他命之犯行。被告於九十七年十月八日下午及同日
午夜，在上開租居處與入監檢查時於褲袋內，分別查獲並扣得上
開毒品、吸食器、夾鏈袋、電子秤等物後，經警採集尿液送驗，
呈第二級毒品甲基安非他命陽性反應，業經台灣高雄地方法院（
下稱高雄地院）檢察署檢察官以九十七年度毒偵字第八九七九號
聲請法院簡易判決處刑，嗣經高雄地院於九十八年三月二十四日
以九十七年度審簡字第七五二五號認其施用第二級毒品甲基安非
他命，判處有期徒刑六月，併諭知扣案之四十二包甲基安非他命
均沒收銷燬及夾鏈袋、吸食器等均沒收，且於理由中敘明「其持
有毒品之行為已為施用毒品行為所吸收」等情，全案判決確定，
有檢察官聲請簡易判決處刑書、上開判決書及台灣高等法院被告
前案紀錄表各一份附卷可稽（見第一審訴字第二九六號卷第六七
至八二頁）。該案所認定查獲之時間、地點、持有之毒品數量、
查獲過程、移送之單位各項，均與本件公訴意旨所指時間、地點
、毒品、查獲過程、移送單位相同。原審認為本件被告持有甲基
安非他命之犯行之基本犯罪事實與上開確定判決具有同一性，為
該確定判決效力所及，有一事不再理原則之適用。又該確定判決
事實欄雖引用聲請簡易判決處刑書，僅認定被告持有四十二包甲
基安非他命，惟被告於入監時被查獲之一包甲基安非他命，既為
被告基於同一持有犯意，以一行為而同時持有之，而於同日異時
被查獲，已詳如前述，自僅有一個持有行為，該包甲基安非他命
，亦為確定判決效力所及，同有一事不再理原則之適用。詎公訴
人就曾經判決確定之同一案件重行起訴，原審因而維持第一審諭
知被告免訴之判決，駁回檢察官在第二審之上訴。已說明就案內
所有證據資料，本於調查所得，為綜合之判斷，所為論斷，俱有
卷存證據資料可資覆按，並無違背法令之情形。另查：案件曾經
判決確定者，應諭知免訴之判決，刑事訴訟法第三百零二條第一
款定有明文。又刑事訴訟目的，在確定具體刑罰權之有無及其範
圍，案件是否同一，除確認訴訟對象外，並禁止二重起訴，以維
一事不再理之原則。是訴訟對象之確立，如能達上開目的，即得
為明確之辨別。施用毒品前後之持有毒品低度行為，為施用之高
度行為所吸收，不另論罪。縱被告對扣案毒品用量、扣案物品用
途等細節，前後供詞略異，仍不礙其同一性。上訴意旨，並未依
據卷內訴訟資料具體指摘原判決有何不適用法則或適用不當之違
背法令，僅就原審採證認事之職權行使，任意指摘原判決不當，
再為事實上之爭執，與法律規定得為第三審上訴理由之違法情形
，不相適合。其上訴違背法律上之程式，應予駁回。
據上論結，應依刑事訴訟法第三百九十五條前段，判決如主文。
中    華    民    國  一○○  年    一    月   二十   日
                      最高法院刑事第八庭
                          審判長法官  花  滿  堂  
                                法官  黃  正  興  
                                法官  洪  昌  宏  
                                法官  徐  昌  錦  
                                法官  王  聰  明  
本件正本證明與原本無異
                                      書  記  官  
中    華    民    國  一○○  年    一    月  二十四  日 
                                                      v